【裁判字號】    99,訴,563
【裁判日期】    990701
【裁判案由】    毒品危害防制條例
【裁判全文】
臺灣高雄地方法院刑事判決               99年度訴字第563號
公  訴  人  臺灣高雄地方法院檢察署檢察官
被      告  乙○○
指定辯護人  本院公設辯護人黃文德
上列被告因毒品危害防制條例案件，經檢察官提起公訴（99年度
偵字第5751號），本院判決如下：
    主  文
乙○○持有第二級毒品，處有期徒刑肆月。扣案之第二級毒品甲
基安非他命（驗後淨重零點零玖陸公克）沒收銷燬之。扣案之第
二級毒品甲基安非他命包裝袋壹只沒收。又意圖販賣而持有第三
級毒品，處有期徒刑壹年捌月。扣案之第三級毒品愷他命（驗後
淨重壹零零點零參玖公克）沒收。應執行有期徒刑壹年拾月。扣
案之第二級毒品甲基安非他命（驗後淨重零點零玖陸公克）沒收
銷燬之。扣案之第二級毒品甲基安非他命包裝袋壹只沒收。扣案
之第三級毒品愷他命（驗後淨重壹零零點零參玖公克）沒收。
    事  實
一、乙○○明知甲基安非他命及愷他命（俗稱K 他命）分別為毒
    品危害防制條例所列管之第二、三級毒品，依法不得持有，
    竟於民國98年6 月20日晚間，自陳韋任（檢察官另案起訴）
    處無償取得第二級毒品甲基安非他命1 小包（毛重0.5 公克
    ）後持有之；另基於意圖販賣而持有第三級毒品愷他命之犯
    意，於98年6 月21日0 時許，駕駛車牌號碼UT-7330 號自小
    客車搭載陳韋任（檢察官另案起訴）前往屏東縣潮州鄉○○
    ○路交流道下，由陳韋任出資新臺幣（下同）2 萬多元，向
    2 名真實姓名不詳之男子販入第三級毒品愷他命1 大包（驗
    後淨重100.039 公克）後，交由乙○○持有欲販售予他人施
    用。嗣因乙○○於同日1 時40分許，駕車前往高雄市楠梓區
    搭載林宛妮後，在高雄市○○區○○街8 號前因行跡可疑遭
    警方盤查，而在車上透明塑膠盒內扣得上開第二級毒品甲基
    安非他命1 小包（驗後淨重0.096 公克）；及在警局內林宛
    妮又向進行搜身之女警交出乙○○交付其藏匿之上開第三級
    毒品愷他命1 大包（驗後淨重100.039 公克），始悉前情。
二、案經臺灣高雄地方法院檢察署檢察官自動簽分偵辦後起訴。
    理  由
一、按被告以外之人於審判外之陳述，雖不符刑事訴訟法第159
    條之1 至之4 等4 條之規定，而經當事人於審判程序同意作
    為證據，法院審酌該言詞陳述或書面陳述作成時之情況，認
    為適當者，亦得為證據；又當事人、代理人或辯護人於法院
    調查證據時，知有刑事訴訟法第159 條第1 項不得為證據之
    情形，而未於言詞辯論終結前聲明異議者，視為有前項之同
    意，同法第159 條之5 定有明文。本案下列所引用之供述及
    非供述證據，業經本院依法踐行調查證據程序，公訴人、被
    告均不爭執各該證據之證據能力，且迄本院言詞辯論終結前
    未就上開證據之證據能力聲明異議，又查無依法應排除其證
    據能力之情形，是後述所引用證據之證據能力均無疑義，依
    法自有證據能力，均得作為本案證據，先予敘明。
二、上開犯罪事實，業據被告於本院審理中坦承不諱（見本院訴
    字卷第38頁、第47頁背面、第51頁），核與證人林宛妮於偵
    查中之證述（見偵二卷第16頁至第18頁）相符，並有高雄市
    警察局楠梓分局右昌派出所搜索、扣押筆錄1 份（見警二卷
    第17至第19頁）、高雄市警察局楠梓分局扣押物品目表1 份
    （見警二卷第20頁）、查獲照片4 張（見警二卷第32頁至第
    33頁）、UT-7330 車籍查詢基本資料詳細畫面1 紙（見警二
    卷第34頁）可稽，復有高雄醫學大學附設中和紀念醫院99年
    4 月13日高醫附科字第0990001359號函附之高雄醫學大學附
    設中和紀念醫院0000-000檢驗報告載稱：送驗之晶檢體1 包
    標示毛重0.5 公克，驗前淨重0.101 公克，驗後淨重0.096
    公克，成分為甲基安非他命等語（見本院訴卷第23頁至第24
    頁）、高雄醫學大學附設中和紀念醫院98年8 月4 日0000-0
    00檢驗報告載稱：送驗之粉末檢體1 包標示毛重101.2 公克
    ，驗前淨重100.044 公克，驗後淨重100.039 公克，成分為
    愷他命等語（見偵一卷第26頁）可查，足認被告自白與事實
    相符，被告犯行，洵堪認定，應依法論科。
三、論罪科刑
  (一)核被告所為，係犯毒品危害防制條例第11條第2 項持有第二
    級毒品罪，及同條例第5 條第3 項意圖販賣而持有第三級毒
    品罪。上開二罪間，犯意各別，行為互殊，應分論併罰。又
    按毒品危害防制條例第17條於98年5 月20日修正公布，針對
    當次公布之修正條文，未另訂施行日期，至原毒品危害條例
    條例第36條所規定：「本條例自公布後六個月施行。」核其
    所稱「本條例」係指係92年7 月9 日修正公布之該條例，並
    非指98年5 月20日公布之部分修正條文。是98年5 月20日公
    布之毒品危害防制條例第17條修正條文之生效日期，應依中
    央法規標準法第13條對於法規生效施行日之規範，自公布日
    起至第3 日即98年5 月22日發生效力。被告就上開意圖販賣
    而持有第三級毒品之犯行，於偵查及審判中均自白犯罪，有
    其偵審筆錄可按，應依毒品危害防制條例第17條第2 項規定
    ，減輕其刑。爰審酌被告不顧國家法令，而持有上開第二級
    毒品，又意圖販賣而持有上開第三級毒品，數量非少，嚴重
    危害社會治安及國民健康，所為誠屬不該，惟念及被告持有
    第二級毒品之行為尚未及造成嚴重之實際損害，意圖販賣持
    有之第三級毒品之數量雖較多，但均已遭警方查獲，亦未流
    入市面，所造成之實質損害稍有減少，且業於偵審中清楚交
    待所涉之相關犯罪事實，配合檢警之偵辦，犯後態度良好，
    及其犯罪之動機、目的、智識程度、生活狀況等一切情狀，
    分別量處如主文所示之刑，並定其應執行刑。
  (二)被告所持有之扣案第二級毒品甲基安非他命（毛重0.5 公克
    ，驗前淨重0.101 公克，驗後淨重0.096 公克），係屬第二
    級毒品，業如前述，應依毒品危害防制條例第18條第1 項前
    段之規定，予以沒收銷燬之。又送驗耗損部分之毒品因業已
    滅失，爰不另宣告沒收銷燬，附此敘明。包裝上開毒品之包
    裝袋，均係用於包裹毒品，防其裸露、潮濕，便於攜帶、運
    輸所用之物，並非不可與毒品析離（最高法院96年台上字第
    2569號判決意旨參照），且為被告所有，並供其持有上開第
    二級毒品甲基安非他命犯罪使用，應依刑法第38條第1 項第
    2 款之規定，宣告沒收。
  (三)按依毒品危害防制條例第18條第1 項前段之規定，應予沒收
    銷燬之毒品，以經查獲之第一、二級毒品為限。又毒品依其
    成癮性、濫用性及對社會危害性，共分為四級，上開條例並
    就製造、運輸、販賣、意圖販賣而持有、以非法方法使人施
    用、引誘他人施用及轉讓不同等級之毒品等行為，分別定其
    處罰。至施用或持有第三、四級毒品，因其可罰性較低，故
    未設處罰之規定，僅就施用及持有第一、二級毒品科以刑罰
    。然鑑於第三、四級毒品均係管制藥品，特於同條例第11
    條之1 明定無正當理由，不得擅自持有；第18條第1 項後段
    復規定查獲之第三、四級毒品，無正當理由而擅自持有者，
    沒入銷燬之。從而，依同條例第18條第1 項後段應沒入銷燬
    之毒品，專指查獲施用或持有之第三、四級毒品而言；倘係
    查獲製造、運輸、販賣、意圖販賣而持有、以非法方法使人
    施用、引誘他人施用或轉讓第三、四級毒品，既屬同條例相
    關法條明文規定處罰之犯罪行為，即非該條項應依行政程序
    沒入銷燬之範圍。又同條例第19條第1 項所定「供犯罪所用
    或因犯罪所得之物」，係指犯第4 條至第9 條、第12條、第
    13條或第14條第1 項、第2 項之罪所用或所得之物，不包括
    毒品本身在內，是尚不得援用此項規定為第三、四級毒品之
    沒收依據。再同條例對於查獲之製造、運輸、販賣、意圖販
    賣而持有、以非法方法使人施用、引誘他人施用及轉讓第三
    、四級毒品之沒收，並無特別規定，如其行為已構成犯罪，
    則該毒品即屬不受法律保護之違禁物，應回歸刑法之適用，
    依刑法第38條第1 項第1 款之規定沒收之，始為適法（最高
    法院96年台上字第727 號、96年台上字第884 號判決意旨參
    照）。經查，扣案之上開第三級毒品愷他命1 大包（毛重
    101.2 公克，驗前淨重100.044 公克，驗後淨重100.039 公
    克），係屬第三級毒品愷他命，業如前述，依上開說明，係
    屬違禁物，應依刑法第38條第1 項第1 款之規定，不問屬於
    犯罪行為人與否宣告沒收之。又上開毒品送驗耗損部分之毒
    品因業已滅失，爰不另宣告沒收。至扣案之包裝上開第三級
    毒品之包裝袋1 只，雖非與毒品不可析離，惟係由陳韋任販
    入上開第三級毒品同時所販入，係陳韋任所有，而非被告所
    有，自不能宣告沒收。
  (四)至公訴意旨所指其餘扣案之第三級毒品愷他命1 小包（驗後
    淨重3.023 公克）、含有第三級毒品愷他命成分不明紅色藥
    錠2 顆（驗後淨重0.528 公克）、第三級毒品硝甲西泮23顆
    （驗後淨重4.331 ）等物，與被告本案之犯行無關，爰不宣
    告沒收。
據上論斷，應依刑事訴訟法第299 條第1 項前段，毒品危害防制
條例第11條第2 項、第5 條第3 項、第17條第2 項、第18條第1
項前段、刑法第11條前段、第38條第1 項第1 款、第2 款、第51
條第5 款，判決如主文。
本案經檢察官甲○○到庭執行職務。
中    華    民    國    99    年    7     月    1     日
                  刑事第二庭    審判長法  官  吳進寶
                                      法  官  李昆南
                                      法  官  施盈志
以上正本證明與原本無異。
如不服本判決應於收受送達後10日內向本院提出上訴書狀，並應
敘述具體理由；如未敘述上訴理由者，應於上訴期間屆滿後20日
內向本院補提理由書（均須按他造當事人之人數附繕本）「切勿
逕送上級法院」。
中    華    民    國    99    年    7     月    1     日
                                      書記官  林雅婷
附錄本判決論罪之法條：
毒品危害防制條例第5 條第3 項意圖販賣而持有第三級毒品者，
處3 年以上10年以下有期徒刑，得併科新臺幣3 百萬元以下罰金
。
毒品危害防制條例第11條第2 項持有第二級毒品者，處2 年以下
有期徒刑、拘役或新臺幣3 萬元以下罰金。

司法院資訊處製作；財團法人民間司法改革基金會備份。
